【裁判字號】    88,上易,2722
【裁判日期】    891226
【裁判案由】    背信
【裁判全文】
台灣高等法院台中分院刑事判決                  八十八年度上易字第二七二二號
    上  訴  人  臺灣台中地方法院檢察署檢察官
    被      告  壬○○
                丙  ○
                辛○○
    右  三  人
    選任辯護人  李兆祥
    被      告  庚○○
右上訴人因被告背信案件，不服臺灣台中地方法院八十八年度易字第一六０號中華民
國八十八年八月二十五日第一審判決（起訴案號：臺灣台中地方法院檢察署八十七年
度偵字第一一四一四號），提起上訴，本院判決如左：
      主  文
上訴駁回。
      理  由
一、公訴意旨略以：被告壬○○自民國 (下同)八十二年起任職臺灣省農會理事長迄
    今，被告丙○於八十六年四月二十六日至同年七月十四日期間代理臺灣省農會總
    幹事，被告辛○○於八十五年十一月五日迄今以臺灣省農會一等專員兼任中壢辦
    事處主任。緣八十五年十一月間臺灣省農會合併中壢市農會，而成立臺灣省農會
    信用部中壢辦事處，並同時概括承受中壢市農會之債權、債務，因臺灣省農會原
    無信用部門，是無相關規定得據之辦理放貸、放款稽催業務，故臺灣省農會乃於
    八十五年十一月二十一日之第十二屆理事會第十三次臨時會，通過臺灣省農會信
    用部逾期放款催收款呆帳、利息及違約金處理準則」 (以下簡稱催收準則)，以
    為臺灣省農會辦理催收之依憑。因己○○、戊○○、楊月琴、陳建輝等人於八十
    二年七月二十日，曾以蘇泰富等二十四位名義為借款人，以位於新竹縣寶山鄉○○段第三三○地號，面積二十點七三四九甲，計二八九筆土地（以下簡稱寶山二
    十一甲案）為抵押權之擔保，向原中壢市農會申貸新臺幣 (下同)八億七千八百
    萬元，並由優勝美地股份有限公司 (以下稱優勝美地公司)負責開發，惟該案貸
    款人自八十四年四月起即未依約繳付本息，優勝美地股份有限公司亦因經營不善
    無力開發，是於臺灣省農會承受中壢市農會業務後，上開債權亦由臺灣省農會一
    併承接，臺灣省農會亦自斯時起準備積極催收上開債權。此時，擎碧建設股份有
    限公司 (以下簡稱擎碧公司)實際負責人即被告庚○○見上開貸款案之債務人及
    開發公司，已無法清償所積欠之本息或續行開發，乃自八十五年底起表示願以代
    位清償方式，承接寶山二十一甲案之開發與貸款本息之繳納，並自八十五年十二
    月十七日起多次以申請書，要求臺灣省農會同意將該貸款案之利息及違約金折減
    為四千五百萬元，且准許將上開折減金額以分期方式償還，以便降低土地取得成
    本及推出「大科技雙語別墅」販售，俾利吸收資金週轉。對庚○○之上開申請，
    臺灣省農會於八十六年一月二十三日第十二屆理事會第十四次臨時會中決議委由
    壬○○、陳明仁 (常務監事，於八十六年五月二十九日起由陳錫東接替)、廖萬
    金(當時之總幹事，於八十六年四月七日後因案遭羈押由丙○代理)、李文旺、辛○○等五人負責與庚○○協商債務清償事宜，並要求渠等須依前揭催收準則第七
    條規定確實處理。於上開時日起至八十六年三月二十二日止之期間，因臺灣省農
    會與擎碧公司間無法達成協議，臺灣省農會乃於採納催收人員丁○○之簽呈，決
    議對上開擔保土地進行查封，並於同年四月二十四日向臺灣新竹地方法院遞狀，
    而臺灣新竹地方法院亦於同年五月二十八日安排會同查封。詎壬○○、丙○、辛○○、庚○○等人竟基於意圖為擎碧公司之不法利益及損害臺灣省農會利益之犯
    意聯絡，明知庚○○於所提之上開折減利息申請內容與催收準則第七條規定之規
    定不符，且臺灣省農會已對擔保土地進行查封程序，以便確保債權，然仍由壬○○利用其任職臺灣省農會之職權，立即於當日去電指責承辦人員丁○○進行查封
    程序不當，強令丁○○另為其他處置。丁○○只得於當日另以簽辦單建議於次日
    ( 二十九日)對寶山二十一甲案再召開第三次協商會議，以便對擎碧公司所提之
    折減案續為討論。嗣於前開第三次會議中，再由壬○○、丙○、辛○○及初接任
    不知情之常務監事陳錫東 (另由公訴人為不起訴處分)，同意庚○○所求「將該
    貸款案所積欠之利息、滯納金二億九千餘萬元，折減為四千五百萬元，且計入本
    金分九期攤還，其中前八期 (自八十六年五月三十一日至八十七年一月三十一日
    ) 每期償還二百萬元，第九期在八十七年二月二十八日一次付清其餘之九億零七
    百萬元，而省農會則取得右揭土地之地上權設定」之違反催收準則第七條之申請
    案，且不將協商結果報請臺灣省農會理事會核定，並由丙○於協商後立即於同年
    六月十六日以代理總幹事之職權，批示撤回查封，要求承辦人員迅即辦理。上開
    協商及撤回查封，除造成臺灣省農會之鉅額利息損失，並使庚○○順利續於寶山
    二十一甲土地上推出建設案，且於推案成功率約達百分之八十後，於八十七年二
    月二十八日故意使第九期之清償款支票跳票，致損害臺灣省農會之債權確保，而
    助庚○○順利取得資金週轉之不法利益。嗣經臺灣省農會員工檢舉，乃查獲上情
    。因認被告壬○○、丙○、辛○○、庚○○等人有共犯刑法第三百四十二條第一
    項之背信罪等語。
二、檢察官上訴意旨略以：(1)被告庚○○於提出代位水清償己○○等人之債務時，即
    己在上開土地推出「大科技雙語別墅」，依證人邱重泰於八十七年二月五日調查
    中供稱：八十六年四月中旬，伊向擎碧公司查詢銷售情況時，銷售人員表示八成
    等語，足見擎碧公司在八十七年五月前，並非無能力支付承受之利息及滯納金債
    務，依原計劃進行強制執行之查封程序可保全台灣省農會之債權。原審在未履勘
    現場之情形下，竟採信土地未有建物之現場相片，即與事實不符。(2)證人乙○○
    調查局供稱：協商會議決定將利息、違約金折減為四千五百萬元，且未能在當時
    一次清償本金，在執行上又未經理事會通過，我認為違反催收準則等語。且依丁○○於調查站之供述，被告壬○○在八十六年五月二十八日法院通知查獲抵押土
    地後，簡某即以電話拍賣辦理查封不當，另於八十六年五月二十九日第三次協商
    會議時，簡某堅持取銷四千五百萬元之利息，但曾協成課長堅持維持會計帳六個
    月應收利息科目帳面平衡而制止上開提議。(3)被告辛○○對該筆放款之審核不正
    確，且此項不正確非一時疏忽而係故意高估等情。訊據被告壬○○、丙○、辛○○、庚○○等人均矢口否認有前揭犯行，被告壬○○、丙○、辛○○辯稱：I被
    告庚○○是否已在系爭土地上推出大科技雙語別墅銷售且銷售情形良好之事實，
    公訴人未提出任何證據以實其說，遍閱全卷亦無任何資料足以證明所謂之大科技
    雙語別墅且銷售情形良好之事實，公訴人未經查證即任意指摘原審判決不當，事
    實上上開土地至今仍是「拋荒」狀態，且從未有任一承購戶出面追究黃某或該公
    司之法律責任，足證公訴人之推測之詞不足採信。II擎碧公司刊登廣告推出別墅
    ，亦僅能證明有別墅之推出，不足以證明「銷售情形良好」，況依民法第八七一
    條規定抵押人之行為足以使抵押物價值減少者，抵押權人得請求停止其行為，民
    法第八七二條規定抵押物價值減少時，抵押權人得請求抵押人回復抵押物之原狀
    或提出與減少價額相當之擔保，依此規定，在系爭土地上建築房屋果有害於抵押
    權人時，抵押權人非無救濟之道且依抵押權設定契約，向有土地所有權人或債務
    人在設定抵押權之土地上建造房屋時，抵押權設定之效力及於所建造之建物，如
    是系爭土地上興建房屋果有其銷售良好之展望，對抵押權人之權益更有保障，豈
    有公訴人所指「影響本會債權人之虞」。III被告等於八十六年五月二十九日協商
    時在協商結論第二點特別約明：．．．再設定地上權且要求營造廠商提出法定抵
    押權之拋棄書等語，對臺灣省農會而言，由此協商更可獲進一步之保障。Ⅳ丁○○簽擬查封系爭土地一節，本案協商乃理事會所議，邱某上開意見，為其上級之
    主任、總幹事及理事長自有考量裁處之權，非必受其意見之左右，此乃所謂行政
    裁量權歸屬之問題，公訴人以邱某之意見即界定其為認定有無犯罪意思之判斷標
    準顯然失當，又理事會之決議協商仍在進行中，邱某遽然主張查封系爭土地，顯
    無必要。蓋已設定抵押權，債權已受保護，縱系爭土地上有建造房屋出售之廣告
    ，非必影響債權人權益，公訴人竟以簽辦單為其指責被告等涉有犯罪之依據，顯
    然有失公平。Ⅴ就追討借款之催收準則而言，該準則原非當然有拘束農會放款之
    效力，惟因臺灣省農會理事會之決議，予以援用作為處理之參考，理事會就邱某
    之簽呈於八十六年二月二十三日決議委由理事長、總幹事、李文旺、辛○○進行
    協商，同月三十一日協商時辛○○已與債務人作折減利息收取四千五百萬之議，
    其後理事會對此未提出反對，乃指示繼續協商，並於三月十二日決議：「在保本
    範圍內協商處理」。Ⅵ被告等三人在進行協商時從無任何具體事證可供被告三人
    具體確定擎碧公司有完全清償所積欠債務之能力，當時查封者為設定抵押權之土
    地，縱予以拍賣，尚有五億餘元難以追償，是以協商成立後擎碧公司願義負擔臺
    灣省農會已支付之執行費且已依執行條件支付，如是，身為主管之立場，批示撤
    回執行之申請，要屬情理之所當然，對臺灣省農會亦不生任何損害。Ⅶ被告辛○○係受理事會之指派參與協商，而理事會之決議以保本為原則，公訴人竟以被告
    辛○○未在「協商中盡力阻止」且配合壬○○等達成協商為其有共犯背信之行為
    ，實是強人所難，依理事會之決議，被告辛○○參與協商既為其任務，自惟有力
    促成協商之達成，理使會竟指示以保本為原則，參與協商之人，本此指導原則進
    行協商要為當然之理，既云協商、保本，則催收準則已不在考慮之範圍，公訴人
    引乙○○之證言，為其指攻被告之基礎亦非有據。Ⅷ本案之處理係理事會決定保
    本為原則，所謂保本乃求本金之取償，利息及滯納違約金可以免除之意思，依丁○○八十六年六月三日所具簽呈擬辦第二點，再參以臺灣省農會信用部逾期放款
    明細表所載就系爭寶山段二十一甲之債務評估收回全額可望收回者為三億八千七
    百九十五萬八千元，收回無望為五億三千三百九十三萬四千一百二十一元，由此
    評估結果，可以證明臺灣省農會決議以保本原則進行協商，並無不當，且在多次
    協商中仍能使債務人同意願付四千五百萬元之利息，足見參與協商之人已盡其能
事，毫無不法之意思。Ⅸ被告辛○○並未參與核貸之作業，公訴人竟攻指：「可
    見辛○○於放款時，對於是項貸款之審核不正確．．．」云云，由此可證公訴人
    對被告等之誤解等語。被告庚○○辯稱：I伊係擎碧公司之股東，當優勝美地公
    司無力開發系爭土地時，被告經友人介紹見有商機，故參與爭取與優勝美地公司
    簽訂買賣契約書，金額共計一十二億一千六百，優勝美地公司將系爭土地開發案
    轉讓於被告前已積欠省農會貸款金額達八億七千八百萬元及利息及違約金則為二
    億九千餘萬元正。II優勝美地公司負責人己○○早於被告接手前已向省農會陳情
    爭取將利息及違約金降低額度並經第一、二次與省農會人員協商，此時被告並未
    參與，退一步言，己○○是否與省農會然員達成協議被告尚不知，但己○○卻與
    被告簽訂買賣契約時已將付款條件（第三條約定）列於買賣契約中約定積欠省農
    會之違約金及利息四千五百萬元整，此項額度非被告所定。退一步言，積欠利息
    違約金並非被告而是優勝美地公司，故決定權乃在省農會是否同意，至於催收準
    則之規定，被告著實不知。III優勝美地公司負責人己○○持無法履行買賣契約中
    第三條約定內容，故被告未能順利接手土地開發及減少自身損失才出面與省農會
    有第三次協商，且被告確實依約清償前八期利息及違約金之支付，只是第九期之
    清償未付，係因被告之周轉不靈所致，不得認定被告與其餘被告間有犯意聯絡。
    Ⅳ其他被告違反催收規定及其內部有關強制執行程序之執行或撤回部分，被告對
    催收準則並不了解，對是否撤回執行程序亦無法左右，只能盡量爭取，應無背信
    可言等語。
三、本院查：
  (一)依據偵查卷 (八十六年度他字第一四八二號卷宗)附台灣省農會第十二屆理事會
    第十三次臨時會會議於八十五年十一月二十一日通過之催收準則規定：I利息違
    約金之減免，應由借保戶或利害關係人，以書面申請、變更分期攤還應由全體債
    務人以書面申請為原則 (第二條)。II借保戶申請減免利息 (不包括已計提應收
    利息)及變更分期攤還時，授權辦事處主任依下列標準逕行審核處理：借保戶
    經營困難，無法一次清償本息而申請分期攤還，如認為本會債權可確保，且有繼
    續經營價值者，利息仍按原契約約定利率計收，其分期攤還期間，擔保放款不得
    超過十年，無擔保放款不得超過五年。借保戶財產如因案情複雜依法處理需時
    ，願於訴前一次清償者，其積欠利息最低可按契約約定利率百分之七十計算，如
    無法一次清償而申請分期攤還者，最低可按約定利率百分之八十計收，其分期攤
    還期間，擔保放款不得超過十年，無擔保放款不得超過五年。借保戶財產如予
    執行拍賣確有困難或其拍賣底價不足抵償所欠全部本金、利息及費用而願一次清
    償者，其積欠利息，最低可按契約約定利率百分之五十計收，如無法一次清償而
    申請分期攤還者，最低可按約定利率百分之六十計收，其分期攤還期間，擔保放
    款不得超過十年，無擔保放款不得超過五年。已轉列催收款或已轉銷呆帳之待
    追索債權，其借保戶均無財產可供執行，或尚有財產但如予拍賣本會顯無實益，
    而確無能力負擔利息者，得在保本原則下成立和解，但以一次還清為限 (第三條
    )。III前條分期攤還以本利一併攤還為原則．． (第四條)。Ⅳ借保戶申請減免違
    約金時，各級授信人員應依下列標準審核處理．． (第五條)。Ⅴ逾期放款、催
    收款及呆帳，如因情形特殊，辦事處未能依照二、三、四、五各條規定處理者，
    應專案將催收經過及實際處理困難情形擬具處理意見呈報理事會核示後處理 (第
    七條)等情，是依照上開催收準則規定，逾期放款、催收款，因情形特殊，在未
    能依照前開二、三、四、五各條規定處理 (主要是指第三條情形)者，應專案報
    請理事會核示處理，依此規定，辦事處既已無法依準則第三條規定辦理，始依準
    則第七條規定專案報請理事會處理之催收案件，是否必須遵照第三條所規定之「
    得在保本原則下成立和解，但以一次還清為限」處理即有疑義，亦即依第七條處
    理之案件，其處理方法應依照理事會之核示方屬正辦。
  (二)本件上開位於新竹縣寶山鄉○○段第三三０地號，面積二十點七三四九甲，計二
    八九筆土地，原由己○○、戊○○、楊月琴、陳建輝等人於八十二年七月二十六
    日，以蘇泰富等二十四位名義為借款人，向原中壢市農會設定抵押申貸八億七千
    八百萬元，並由優勝美地公司負責開發，惟該案貸款人自八十四年四月起即未依
    約繳付本息，優勝美地公司亦因經營不善無力開發，是於臺灣省農會承受中壢市
    農會業務後，上開債權亦由臺灣省農會一併承接，臺灣省農會亦自斯時起準備積
    極催收上開債權。此時，擎碧公司實際負責人庚○○見上開貸款案之債務人及開
    發公司，已無法清償所積欠之本息或續行開發，乃自八十五年底起表示願以代位
    清償方式，承接寶山二十一甲案之開發與貸款本息之繳納，並於八十五年十二月
    十七日起以申請書，要求臺灣省農會同意將該貸款案之利息及違約金折減為四千
    五百萬元，且准許將上開折減金額以分期方式償還，以便降低土地取得成本，其
    相關證據均附於上開偵查卷內，分述如下：
    I依八十六年一月二十三日，台灣省農會第十二屆理事會第十四次臨時會議紀錄
    所示：中壢辦事處逾期放款催收戶寶山二十一甲案抵押權人代表己○○於八十五
    年十二月十七日提申請書一份，因案情殊異，未能依照本會信用部減免處理準則
    二、三、四、五各條規定處理一案，決議：委由理事長、常務監事、總幹事、李
    文旺理事及廖主任重奎與申請人協商，將其協商結果再提報理事會等語。再依八
    十六年三月十二日，台灣省農會第十二屆理事會第十五次臨時會議紀錄所示：中
    壢辦事處逾期放款催收戶寶山二十一甲案抵押權人代表己○○於八十五年十二月
    十七日提申請書減免違約金與利息案，決定：依前第十四次臨時會決議，在保本
    範圍內仍委由理事長、常務監事、總幹事、李文旺理事及廖主任重奎與申請人協
    商，將其協商結果再提報理事會等語。
    II依上開八十六年一月二十三日理事會之決議內容，於八十六年一月三十一日第
    一次協商，由臺灣省農會中壢辦事處逾期放款催收戶寶山廿一甲案協商紀錄所示
    ，除載明本協商結果將再提報理事會外，就利息部分台灣省農會同意折減為四千
    五百萬元，至分期繳納方式待進一步協商等情。
    III依八十六年三月二十二日臺灣省農會中壢辦事處逾期放款催收戶寶山廿一甲案
    （第二次）協商紀錄所示，因催收戶己○○等人未出席，擎碧公司人員亦無人列
    席，故無法協商，而擎碧公司在寶山二十一甲土地上隆重推出大科技雙語別墅，
    為防止第三者繼續受騙及確保本會債權，本會出席人員決定依法執行訴追 (即查
    封拍賣之強制執行程序)等語。
    Ⅳ八十六年五月二十九日之第三次協商紀錄所示，包括：催收利息四千五百萬
    元併入尚欠本金八億七千八百萬元，合計九億二千三百萬元分期攤還。分期方
    法由優勝美地公司同意以擎碧公司支票分期支付前八期 (即八十六年五月三十一
    日起至八十七年一月三十一日止)，每月二百萬元，計一千六百萬元，尾款九億
    七百萬元，以八十七年二月二十八日到期之支票支付。本案之法院執行費及雜
    費全部由優勝美地公司負擔，繳納後，由台灣省農會撤銷查封。地上權提供台
    灣省農會質權設定及提供營造廠商權利拋棄書 (法定抵押權等權利拋棄)。於
    右列各款所訂期限內，若優勝美地公司未依照協定履行，本會得沒收已繳期款做
    為損害賠償，並繼續依法追償債權等情。
    Ⅴ依證人即該催收案之承辦人丁○○於八十六年六月十三日之簽辦單所示：就
    本案申請過程所示，第一次為八十五年十二月十八日，由地主代表己○○等四位
    提出申請書，於八十六年一月三十一日與台灣省農會協商，結果如第一次協商紀
    錄所示。第二次於八十六年二月十九日由擎碧公司為己○○提延續第一次協商結
    果之申請書，省農會通知於八十六年三月二十二日進行協商，因申請人未出席，
    當場由省農會人員決定依法訴追。第三次於八十六年五月二十九日之協商，係依
    據優勝美地公司八十六年五月十二日所提申請函辦理，協商結果為：本件催收應
    收利息四千五百萬元併入尚欠本金八億七千八百萬元，合計九億二千三百萬元，
    准予八個月之緩衝時間分期攤還，且尾款以擎碧公司簽發到期日八十七年二月二
    十八日九億七百萬元支付。依據中華徵信所勘估本件土地總值為十億零六十四
    萬二千二百八十七元，增值稅預估五億七千零四十七萬二千九百零九元，扣除後
    淨值約四億三千五百九十四萬九千九百六十七元。另保證人地主戊○○另有未設
    定之土地為省農會聲請法院查封，經台灣新竹地方法院鑑定價格為二億二千七百
    二十五萬五千四百元，增值稅預估為五千八百二十四萬八千四百八十五元，扣除
    後淨值一億六千九百萬六千九百一十五元。本案於八十二年八月三日借款共計
    八億七千八百萬元，利息繳至八十四年二月二十四日，截至八十六年五月三十一
    日止，結欠利息約一億九千四百二十一萬六千零三十元，違約金約三千八百八十
    四萬三千二百零六元。本件為求保本原則處理，適法性仍有疑問，惟本案情節
    複雜殊異，又經評估依法執行恐無實益，為此擬依八十六年五月二十九日第三次
    協商結論辦理，是否可行，請核示。本件法院執行費用四百九十萬九千五百八
    十二元業經擎碧公司簽發支票兌現，是否准予撤回查封。本件經奉核准後，請
    派員前往法院撤回查封。第三次協商結果擬奉核後提報理事會等情，並有中華徵
    信所土地時值估價報告兩冊扣案可考。
    (六)上開第三次協商結果送交第十三屆理事會第三次會議於八十六年九月二十五日
    討論結果，以「本案本會事務單位未按第十二屆第十四次臨時理事會決議辦理，
    有違程序，請本會理事長、常務監事、總幹事、中壢辦事處主任繼續協商後再提
    報理事會核議」等情，有該會議紀錄影本可查 (證物外放)。
    (七)八十六年十月三十日，被告壬○○等人再與被告庚○○協商之結果為：依上開
      第三次協商會議之結論履行。台灣省農會八十六年十二月十七日第十三屆理事
      會第四次會議決議「洽悉」等情，亦有上開會議紀錄影本可憑。
  (三)關於擎碧公司是否在上開土地建築大別墅且銷售已達八成一節，查：證人丁○○
    於本院調查時證稱：伊申請法院查封時，發現現場有銷售人員及樣品屋，現場已
    有整地，但未實際施工等語。證人即地主之一戊○○於本院調查時亦證稱：原本
    該地由優勝美地公司開發，預定興建別墅住宅，有從事水土保持、邊坡及區域之
    劃定，但後來停工等語。本院依職權就擎碧公司所申請之八張建造執照 (共四百
    八十一戶)函查開工情形，新竹縣政府建設局以八十九年六月三十日八九工建字
    第二三八六五號函覆「擎碧建設股份有限公司『正隆花園城調整開發計劃管制人
    口』案於內政部未核定，本局未准許報開工，故亦未申請展延開工期限、未申請
    展延建築期限、未實際建物施工、未申請使用執照」等語，復有被告等檢附之現
    場照片十六幀存卷可憑，是上開土地上未建有公訴意旨所旨建物應可認定。
  (四)被告辛○○係於八十三年三月十二日起至台灣省農會任職，並由該會於八十五年
    十一月五日以台農務人字第二九八二號函命兼中壢辦事處主任之職等情，有台灣
    省農會員工服務證明書及上開函件影本附卷可考。本件貸款時間既係早在被告任
    職台灣省農會前之八十二年間，且遠在辛○○任職中壢辦事處主任之前，上訴意
    旨所指被告辛○○對該筆放款之審核不正確，且此項不正確非一時疏忽而係故意
    高估云云顯非事實。
  (五)綜合上開證據：I依照上開催收準則規定，逾期放款或催收款，因情形特殊，在
    未能依照前開二、三、四、五各條規定處理者，應專案報請理事會核示處理，依
    此規定，辦事處既已無法依準則第三條規定辦理，始依準則第七條規定專案報請
    理事會處理之催收案件，即毋須遵照第三條所規定之「得在保本原則下成立和解
    ，但以一次還清為限」，其處理方法應依照理事會之核示方屬正辦，已見前述。
    II依八十六年一月二十三日，台灣省農會第十二屆理事會第十四次臨時會議及八
    十六年三月十二日，台灣省農會第十二屆理事會第十五次臨時會議紀錄所示：理
    事會之決定係「在保本範圍內仍委由理事長、常務監事、總幹事、李文旺理事及
    廖主任重奎與申請人協商，將其協商結果再提報理事會」，被告壬○○等三人依
    上開決議，與被告黃銘伸進行協商，並將第三次協商結果送請台灣省農會八十六
    年十二月十七日第十三屆理事會第四次會議決議「洽悉」，與上開準則規定亦無
    扞格之處。III被告等人八十六年五月二十九日第三次協商內容雖有分期攤還方式
    ，但此核與一般貸款清償方式尚無違背，雖擎碧公司僅清償前八期各二百萬元之
    期款，第九期之尾款並未清償，惟依該項協商，省農會以擎碧公司未履行協商約
    定為由，除沒收上開合計一千六百萬元外，於其原有債權並不生不利影響。Ⅳ就
    執行費用部分，依協商結果約定由優勝美地公司負擔執行費用後，由台灣省農會
    撤銷查封，被告等為恐撤銷查封後，債務人在該等土地興建設房屋而影原設定抵
    押權權益，並約定本件貸款抵押之土地，由債務人提供台灣省農會設定地上權，
    及提供營造廠商法定抵押權之拋棄，以維抵押權利之保障。依上開協調內容觀之
    ，被告壬○○等三人顯已積極盡保障權益之能事，難謂有何背信情事。
四、按為訴訟上證明之資料，須通常一般之人均不致於有所懷疑，而得確信其為真實
    之程度者，始得據為有罪之認定。倘其證明尚未達於此一程度，而有合理性懷疑
    存在時，即不得遽認被告犯罪。又，刑事訴訟之被告依法並無自證無罪之義務，
    若控罪所憑之積極證據，在生活經驗上尚不足以排除其他有利被告之合理推斷，
    致不足以證明犯罪事實時，仍不能因被告否認犯罪之辯解不成立，資為無視積極
    證據不足之理由，通觀最高法院七十六年度台上字第四九八六號、三十年上字第
    四八二號、三十年上字第一八三一號等判例所持一貫見解，不難明瞭。原審以不
    能證明被告等犯罪，而依刑事訴訟法第三百零一條第一項規定，諭知無罪之判決
    ，經核認事用法，並無不合，檢察官上訴意旨認應就被告等予以論罪科刑，而指
    摘原判決不當，經查為無理由，應予駁回。
五、台灣桃園地方法院檢察署以被告庚○○另涉有侵占罪嫌，請求併案審理等情，查
    庚○○既受無罪之判決，則併辦部分與本案即無裁判上一罪可言，應由該管檢察
    官另行偵辦。
六、據上論斷，應依刑事訴訟法第三百六十八條，判決如主文。
本案經檢察官甲○○到庭執行職務。
中      華      民      國    八十九     年      十二     月    二十六  日
                                  臺灣高等法院臺中分院刑事第四庭
                                        審判長法  官  洪  耀  宗
                                              法  官  吳  重  政
                                              法  官  劉  登  俊
右正本證明與原本無異。
不得上訴。
                                              書記官  吳  麗  慧
中      華      民      國    八十九     年      十二     月     三十   日
                                                                        Ｋ


司法院資訊處製作；財團法人民間司法改革基金會備份。
